臺灣高等法院刑事裁定
111年度抗字第460號
抗  告  人
即 受 刑人  吳振源



上列抗告人因聲明異議案件，不服臺灣新竹地方法院中華民國11
1年2月18日裁定（111年度聲字第214號），提起抗告，本院裁定
如下：
    主  文
抗告駁回。                                             
    理  由
一、原裁定意旨略以：抗告人即受刑人吳振源前於民國98年間，
    因毒品等案件，先後經法院判處罪刑確定，嗣經原審法院裁
    定應執行有期徒刑6年4月確定（下稱甲執行刑）；又於108
    年間，因竊盜等案件，先後經法院判處罪刑確定，嗣經本院
    裁定應執行有期徒刑1年6月確定（下稱乙執行刑）；另於10
    9年間，因詐欺等案件，先後經法院判處罪刑確定，嗣經原
    審法院以110年度聲字第1107號裁定應執行拘役120日確定（
    下稱本案）。受刑人所犯甲執行刑中，作為判決確定日之基
    準係99年3月31日，而受刑人所犯本案之犯罪日期為109年3
    月20日至109年4月11日間，與甲執行刑間即不符合刑法第50
    條併合處罰之要件，不得依刑法第51條規定定其應執行刑，
    自無刑法第51條第9款但書規定不執行拘役之適用。另受刑
    人所犯乙執行刑中，作為判決確定日之基準係109年11月18
    日，與受刑人所犯本案之罪刑雖符合刑法第50條併合處罰之
    要件，惟乙執行刑為有期徒刑1年6月，不符刑法第51條第9
    款但書規定所定之執行刑為3年以上有期徒刑之要件，亦無
    該款但書規定不執行拘役之適用。故本件檢察官執行之指揮
    （臺灣新竹地方檢察署110年度執更字第1145號之1執行指揮
    書）並無違法或不當可言，本件受刑人之聲明異議為無理由
    ，應予駁回等語。
二、抗告意旨略以：伊因詐欺等案件，判處拘役120日(110年度
    執更則字1145號之1)，另處110年度執更則字第965號有期徒
    刑1年6月及110年執更則字第1205號有期徒刑6年4月，合計
    有期徒刑7年10月。依刑法第51條第9款明文，應執行者為三
    年以上有期徒刑與拘役時，不執行拘役。伊110年執更則字
    第1205號有期徒刑6年4月，其中竊盜案有期徒刑7月，判決
    確定日期為110年5月21日。此案均比(110年度執更則字1145
    號之1)後判，應符合裁判確定前犯數罪者，併合處罰，對於
    法院駁回理由實難心服，為此提出抗告云云。
三、按受刑人或其法定代理人或配偶，以檢察官之執行指揮為不
    當者，得向諭知該裁判之法院聲明異議，刑事訴訟法第484
    條定有明文。此所稱「檢察官執行之指揮不當」者，係指執
    行之指揮違法及執行方法不當等情形而言。經查：
　　㈠受刑人上開甲執行刑、乙執行刑及本案所犯各罪，分別經
      各該法院裁定應執行刑為有期徒刑6年4月、有期徒刑1年6
      月及拘役120日確定，並接續執行等情，有本院被告前案
      紀錄表及各該合併定應執行刑之裁定可按。是上開合併定
      應執行刑之裁定既未經撤銷或變更，檢察官據此依法執行
      ，按上說明，難認有何指揮違法或不當之處。
　  ㈡抗告人雖以前詞指謫執行本案拘役120日並不合法云云。然
      數罪併罰應執行者為有期徒刑與拘役時，因屬不同之刑罰
      種類，原則上採併科主義，應併執行，但有期徒刑與拘役
      在上位概念同屬自由刑之一種，而拘役刑期甚短，如與3
      年以上有期徒刑併予執行，實無意義可言，於此情形，刑
      法第51條第9款但書採吸收主義，明定不執行拘役，以為
      調和。惟其吸收拘役之前提係指合於數罪併罰規定之數罪
      而言，此觀刑法第51條本文首先揭示「數罪併罰，分別宣
      告其罪之刑」之旨自明。如不合數罪併罰要件，單純數罪
      或經分別合併定其應執行之刑，縱合併計算之有期徒刑逾
      3年，且有拘役，仍無適用刑法第51條第9款但書之餘地。
      又裁判確定前犯數罪者，併合處罰之，刑法第50條第1項
      定有明文。所稱併合處罰，係以裁判確定前犯數罪為條件
      ，倘被告一再犯罪，經受諸多科刑判決確定之情形，上開
      所謂裁判確定，乃指「首先確定」之科刑判決而言。亦即
      以該首先判刑確定之日作為基準，在該日期之前所犯各罪
      ，應依刑法第51條各款規定，定其應執行之刑；在該日期
      之後所犯者，則無與之合併定執行刑之餘地（最高法院11
      0年度台抗字第1110號裁定意旨參照）。是受刑人主張其
      甲執行刑已逾3年，不應再執行本案拘役120日，按上說明
      ，自應以甲案與本案各罪合於數罪併罰規定之數罪而言，
      且是以首先判刑確定之日作為判定基準。依前揭卷附裁定
      及本院被告前案紀錄表所載，甲執行刑與本案各罪，首先
      確定者為99年3月31日，而本案各罪之犯罪日期，為109年
      3月20日至109年4月11日間，是在該首先確定日期後所犯
      ，顯然不符合「裁判確定前犯數罪」之情形，按上所述，
      本件並無刑法第51條第9款但書不執行拘役規定之適用。
      是受刑人徒憑已意，認為應以甲執行刑中竊盜案件判決確
      定日期110年5月21日為判斷基準云云，顯然與上開數罪併
      罰以首先確定之日為判斷之原則有違，自不足取。又即使
      受刑人甲執行刑與乙執行刑接續執行之刑期為有期徒刑7
      年10月，且本案應執行之拘役120日，揆之上開說明，各
      該有期徒刑與拘役仍應併執行，並無刑法第51條第9款但
      書規定之適用。
　四、綜上所述，檢察官據以指揮執行本案拘役120日，並無違
      法或不當，是受刑人就此聲明異議指謫檢察官之執行指揮
      違法云云，並無理由，原審裁定駁回其聲明異議，並無違
      誤，受刑人以前詞指謫原裁定不當，為無理由，本件抗告
      應予駁回。 
據上論斷，應依刑事訴訟法第412條，裁定如主文。
中　　華　　民　　國　　111 　年　　6 　　月　　6 　　日
                  刑事第十四庭  審判長法　官  黃斯偉  
                                      法　官  黎惠萍
                                      法　官  許泰誠
以上正本證明與原本無異。
如不服本裁定，應於收受送達後五日內向本院提出再抗告狀。
                                      書記官  朱子勻
中　　華　　民　　國　　111 　年　　6 　　月　　7 　　日